【裁判字號】    90,上易,1039
【裁判日期】    900807
【裁判案由】    贓物
【裁判全文】
臺灣高等法院臺中分院刑事判決                    九十年度上易字第一○三九號
    上  訴  人
    即  被  告  乙○○
    選任辯護人  張柏山
右上訴人因贓物案件，不服臺灣台中地方法院九十年度易字第六七一號中華民國九十
年三月三十日第一審判決（起訴案號：臺灣台中地方法院檢察署八十九年度偵字第二
○○二四號），提起上訴，本院判決如左：
    主  文
原判決撤銷。
乙○○故買贓物，累犯，處有期徒刑肆月，如易科罰金，以參佰元折算壹日。
    事  實
一、乙○○（起訴書誤載為翁明耀）素行不佳，前有賭博、違反肅清煙毒條例、藥事
    法、麻醉藥品管理條例等前科紀錄，其於民國（以下同）八十七年間因違反麻醉
    藥品管理條例案件，經臺灣台中地方法院判處有期徒刑五月確定，於八十七年四
    月二十八日易科罰金執行完畢，仍不知悔悟。乙○○明知綽號「聾啞」之真實姓
    名、年籍不詳成年男子所持有之ＳＡＧＥＭ９６８行動電話手機，係屬來源不明
    之贓物（上開ＳＡＧＥＭ９６８手機係甲○○所有，於八十九年六月九日凌晨五
    時許，在臺中縣清水鎮○○○路九號之六住處失竊，當時市價約值新臺幣一萬五
    千元），竟基於故買贓物之犯意，於八十九年六月間某日，在不詳地點，以與市
    價顯不相當之新台幣（以下同）一千元價格向綽號「聾啞」之成年男子購買該Ｓ
    ＡＧＥＭ９６８手機一支，供自己或不知情之家人使用。嗣於八十九年十月四日
    下午五時三十分許，經警持搜索票在臺中市○○區○○街七六巷七弄三號乙○○
    居處當場查獲，並扣得該ＳＡＧＥＭ９６８手機一支。
二、案經臺中縣警察局移送臺灣臺中地方法院檢察署檢察官偵查起訴。
    理  由
一、上訴人即被告乙○○（以下稱被告）矢口否認有上開犯行，辯稱：該ＳＡＧＥＭ
    ９６８手機，係伊於八十九年九月底，到朋友陳淑鈴租屋處所時，因伊之手機正
    好沒電，陳淑鈴表示她買了兩支手機，就將其中一支ＳＡＧＥＭ９６８手機借給
    伊使用，伊不知該手機為他人失竊之物云云。經查：（一）上開ＳＡＧＥＭ９６
    ８手機係甲○○所有，於八十九年六月九日凌晨五時許，在臺中縣清水鎮○○○
    路九號之六住處失竊，當時該手機市價約值一萬五千元之情，業據被害人甲○○
    於警訊時指述明確，並有贓物認領保管收據一紙附卷足憑，可知該手機確屬失竊
    之贓物無誤。（二）證人即被告之妻呂真慧於原審法院審理時證稱：八十九年十
    月四日警察在臺中市○○區○○街七六巷七弄三號查獲前開手機時，伊有在場，
    所查獲之ＭＯＴＯＲＯＬＡ９２８、ＮＯＫＩＡ６１５０、ＭＯＴＯＲＯＬＡ９
    ３８、ＳＡＧＥＭ９６８等四支手機，都是被告陸續帶回來的，伊有聽被告說其
    中一支手機是向「阿興」買的等語。又證人陳淑鈴於警偵訊中證稱：伊知道被告
    手機是以一支一、二千元，向一名綽號「聾啞」之男子買的，被告沒幾天就換一
    支手機，買回來都會向伊炫耀等語。足認上開ＳＡＧＥＭ９６８手機係被告所購
    買無誤。且被告又無法提供任何買賣憑證（如買賣合約、統一發票、保證書等）
    足以作為其合法買進之證明，參以ＳＡＧＥＭ９６８手機失竊當時市價約值一萬
    五千元，被告竟僅以一千元之低價購入前開手機，堪認被告應知悉上開ＳＡＧＥ
    Ｍ９６８手機屬來源不明之贓物，並進而故予買受甚明。（三）被告雖一再辯稱
    ＳＡＧＥＭ９６８之手機係朋友陳淑鈴所交付云云。惟證人陳淑鈴於警偵訊中否
    認有交付該手機予被告，證稱：伊曾聽被告說這些查扣手機是以一支一、二千元
    ，向一名綽號「聾啞」之男子買的，被告買回來都會向伊炫耀，伊未曾將ＳＡＧ
    ＥＭ９６８手機借給被告等語。又證人呂真慧固於原審法院審理中供稱：被告在
    被查獲手機前，曾告訴伊ＳＡＧＥＭ９６８手機是陳淑鈴借給他的等語，然證人
    呂真慧先前於警訊時係陳稱：被告曾告訴伊查扣手機有些是朋友缺錢變現拿來抵
    押，有些是朋友拿來寄放的等語。觀之證人呂真慧與被告有夫妻之親密關係，難
    免有迴護被告之虞，且該證人前後所供不一，顯有矛盾，而證人陳淑鈴與被告為
    朋友關係，彼此間並無怨隙，且已於偵查中具結作證，應無任意誣陷被告之理。
    是證人陳淑鈴前開證詞尚堪採信，而證人呂真慧於原審法院審理時之前開證詞，
    則屬事後偏袒被告之詞，不足採信。又被告於警訊時係供陳：ＳＡＧＥＭ９６８
    手機是陳淑鈴於八十九年六月下旬所交付，惟其於原審法院審理時卻稱：該手機
    是伊在被查獲（八十九年十月四日）前七至十天向陳淑鈴拿的，被告前後所稱交
    付該手機之時間差距極大，則其所稱是陳淑鈴將該手機出借乙節，即難遽採。因
    而被告辯稱ＳＡＧＥＭ９６８手機係陳淑鈴所交付云云，顯非真實，上開ＳＡＧ
    ＥＭ９６８手機應係被告向綽號「聾啞」之成年男子所購買一事，堪予認定。（
    四）綜上所述，被告辯稱不知上開ＳＡＧＥＭ９６８手機為贓物云云，核屬事後
    卸責之詞，不足採信，其犯行堪以認定。
二、核被告所為，係犯刑法第三百四十九條之故買贓物罪。又被告於八十七年間因違
    反麻醉藥品管理條例案件，經原審法院判處有期徒刑五月確定，於八十七年四月
    二十八日易科罰金執行完畢，有臺灣臺中地方法院檢察署刑案資料查註紀錄表及
    臺灣高等法院被告全國前案紀錄表各一份在卷可稽，其受有期徒刑執行完畢後，
    於五年內再犯本件有期徒刑以上之罪，為累犯，應依刑法第四十七條規定加重其
    刑。
三、公訴意旨另以：被告明知綽號「阿興」、「小林」、「阿炎」「聾啞」等真實姓
    名、年籍不詳成年男子所持有之各種行動電話手機係屬來源不明之贓物，竟基於
    購買贓物之概括犯意，連續以顯不相當之低價二、三千元之價格購買，多次向該
    「聾啞」等購買ＭＯＴＯＲＯＬＡ９２８、ＮＯＫＩＡ６１５０、ＭＯＴＯＲＯ
    ＬＡ９３８、ＳＩＥＭＥＮＳ及ＥＲＩＣＳＳＯＮ─Ｔ１８等行動電話手機各一
    支，因認被告就此部分亦涉有刑法第三百四十九條第二項之故買贓物罪嫌云云。
    惟（一）按犯罪事實應依證據認定之，無證據不得推定其犯罪事實，刑事訴訟法
    第一百五十四條定有明文。又按認定不利於被告之事實，須依積極證據，茍積極
    證據不足為不利於被告事實之認定時，即應為有利於被告之認定，更不必有何有
    利之證據。另按事實之認定，應憑證據，如未能發現相當證據，或證據不足以證
    明，自不能以推測或擬制之方法，以為裁判基礎。復按認定犯罪事實所憑之證據
    ，雖不以直接證據為限，間接證據亦包括在內；然而無論直接或間接證據，其為
    訴訟上之證明，須於通常一般之人均不致有所懷疑，而得確信其為真實之程度者
    ，始得據為有罪之認定，倘其證明尚未達到此一程度，而有合理之懷疑存在時，
    事實審法院復已就其心證上理由予以闡述，敘明其如何無從為有罪之確信，因而
    為無罪之判決，尚不得任意指為違法。最高法院三十年度上字第八一六號判例、
    四十年度台上字第八六號判例、七十六年度台上字第四九八六號判例可資參照。
    （二）被告固坦承於右揭時間分別以一千元、二千元及四千元之價格，向綽號「
    阿興」、「阿林」等男子購買ＭＯＴＯＲＯＬＡ９２８、ＭＯＴＯＲＯＬＡ９３
    ８及ＮＯＫＩＡ６１５０手機各一支之事實，惟堅決否認其有故買贓物之犯行，
    辯稱：伊是在自己居處向「阿興」、「阿林」購買手機，並沒有包含門號，購買
    這些手機是要給自己及家人使用，伊並未懷疑這些手機是贓物；且伊係於八十九
    年九月間在家中以三千五百元之價格向鄰居即綽號「阿炎」之何俊錟購買ＳＩＥ
    ＭＥＮＳ手機一支，另一支ＥＲＩＣＳＳＯＮ─Ｔ１８手機是壞的，「阿炎」要
    伊拿去修理，並說如可以用就給伊使用等語。（三）經查證人何俊錟（綽號「阿
    炎」）於原審法院審理中到庭證稱：伊係被告之鄰居，那支ＳＩＥＭＥＮＳ手機
    係伊在逢甲大學附近之震旦通訊行買的，伊買時包括門號共約五、六千元，沒用
    多久因伊要換手機，故約距今半年前以三千五百元之價格將該支ＳＩＥＭＥＮＳ
    手機（未包括門號）賣給被告，伊是在被告家中交手機給被告的，被告當場交給
    伊三千五百元，另外伊還將一支ＥＲＩＣＳＳＯＮ─Ｔ１８手機交給被告，因被
    告說要將該支手機拿去修理，所以伊就一併送給被告等語。證人前開所供與被告
    上揭所辯係屬相符，可知前開ＳＩＥＭＥＮＳ手機係被告向何俊錟所購買，ＥＲ
    ＩＣＳＳＯＮ─Ｔ１８手機則係何俊錟贈與被告使用。此外，綜觀本案全部卷證
    資料，並查無其他證據足以證明被告持有上開ＳＩＥＭＥＮＳ及ＥＲＩＣＳＳＯ
    Ｎ─Ｔ１８手機為贓物。（四）又贓物罪之成立，係指因他人財產上之犯罪所得
    之財物而言。查被告所購買之上開ＭＯＴＯＲＯＬＡ９２８、ＭＯＴＯＲＯＬＡ
    ９３８及ＮＯＫＩＡ６１５０手機各一支，依卷內資料顯示，並無任何證據證明
    係他人犯竊盜、詐欺或侵占等罪所得之物，既無積極證據足資證明上開三支手機
    為贓物，即屬無法證明被告有故買贓物之犯行。（五）此外，又無其他具體證據
    ，足以證明被告有上開公訴人所指之贓物犯行，原應就此部分為無罪之諭知，惟
    公訴人認此部分與前揭論罪科刑部分，有連續犯之裁判上一罪關係，故不另為無
    罪之諭知，併此敘明。
四、原審予以論罪科刑，固非無見，惟查原審法院誤認被告向綽號「阿興」、「小林
    」等真實姓名、年籍不詳成年男子所購買之ＭＯＴＯＲＯＬＡ９２８、ＮＯＫＩ
    Ａ６１５０、ＭＯＴＯＲＯＬＡ９３８等三支行動電話手機部分，亦成立刑法第
    三百四十九條之故買贓物罪（理由已詳如前述），尚有未洽。被告上訴意旨仍執
    陳詞，否認犯罪，固無理由，惟原判決既有上開可議之處，被告並據以指摘原判
    決該部分不當，即屬無可維持，應予撤銷改判。爰審酌被告素行不佳，前有多項
    前科紀錄，竟不知謹慎行事，復為貪圖小利，故買來歷不明之手機，造成失主損
    失，並危害社會治安，且其犯罪後仍飾詞狡卸等一切情狀，量處如主文第二項所
    示之刑。又被告行為後，刑法第四十一條業於九十年一月十日修正公布，並於同
    年月十二日生效，其中就得易科罰金之罪之範圍，由舊法所定之「犯最重本刑為
    三年以下有期徒刑以下之刑之罪，而受六月以下有期徒刑或拘役之宣告」者，擴
    張為新法所定之「犯最重本刑為五年以下有期徒刑以下之刑之罪，而受六個月以
    下有期徒刑或拘役之宣告」者，本件被告所犯之故買贓物罪，既屬「最重本刑為
    五年以下有期徒刑以下之刑之罪」，而其宣告刑亦屬「有期徒刑四月之宣告」，
    比較新舊法結果，以新法較有利於被告，故依刑法第二條第一項前段規定，本件
    自應適用裁判時之法律即修正後刑法第四十一條第一項前段之規定，爰並諭知被
    告易科罰金之折算標準。
五、被告經合法傳喚，無正當理由不到庭，爰不待其陳述逕行判決。
六、據上論結，應依刑事訴訟法第三百七十一條、第三百六十九條第一項前段、第三
    百六十四條、第二百九十九條第一項前段，刑法第二條第一項前段、第三百四十
    九條第二項、第四十七條、修正後刑法第四十一條第一項前段，罰金罰鍰提高標
    準條例第一條前段、第二條，判決如主文。
本案經檢察官丙○○到庭執行職務。
中      華      民      國      九十       年     八      月     七     日
                                臺灣高等法院臺中分院刑事第十庭
                                      審判長法  官  林  照  明
                                            法  官  李  寶  堂
                                            法  官  蕭  廣  政
右正本證明與原本無異。
不得上訴。
                                            書記官  黃  禎  祥
中      華      民      國      九十       年     八      月     九     日
附錄本案論罪科刑法條全文
刑法第三百四十九條
收受贓物者，處三年以下有期徒、拘役或五百元以下罰金。
搬運、寄藏、故買贓物或為牙保者，處五年以下有期徒刑、拘役或科或併科一千元以
下罰金。
因贓物變得之財物，以贓物論。
                                      Ｋ


司法院資訊處製作；財團法人民間司法改革基金會備份。
